臺灣臺南地方法院民事判決　　　　　　 96年度簡上字第136號
上　訴　人　甲○○
訴訟代理人　林永發　律師
被上訴人　　丙○○
訴訟代理人　乙○○
上列當事人間請求給付借款事件，上訴人對於中華民國96年8月9
日臺灣臺南地方法院臺南簡易庭95年度南簡字第1529號第一審判
決提起上訴，並減縮聲明，經本院於民國96年12月12日言詞辯論
終結，判決如下：
    主  文
上訴駁回。
第二審訴訟費用新台幣仟捌佰壹拾元由上訴人負擔。
    事實及理由
一、按於第二審為訴之變更或追加，非經他造同意，不得為之，
    但第255條第1項第2款至第6款情形，不在此限，民事訴訟法
    第446條第1項定有明文。此項規定依同法第436條之1第3項
    之規定，於簡易訴訟程序準用之。本件上訴人提起上訴，原
    請求原判決關於上訴人敗訴部分廢棄，該廢棄部分，被上訴
    人應再給付上訴人新台幣 (下同)233,908 元，及自民國95
    年11月2日起至清償日止，按年息百分之5計算之利息，嗣於
    本院96年11月20日審理時，當庭減縮上訴聲明，僅請求被上
    訴人應再給付155,797元，及自95年11月2日起至清償日止，
    按年息百分之5計算之利息，核屬上訴聲明之減縮，屬民事
    訴訟法第255條第1項第3款之情形，依上開說明，本院自應
    准許，且上開減縮上訴聲明部分，暨原審判決被上訴人敗訴
    部分，亦因被上訴人未提起上訴而告確定，合先說明。
二、上訴人上訴意旨除與原判決記載相同者，茲引用之外，補稱
    ：
(一)如附表二所示之5筆款項，被上訴人未能提出存入憑證以證
    明確係由其存入上訴人設於第三人中國信託商業銀行（下稱
    中信商銀）之0000000000000號帳戶（下稱系爭帳戶）內，
    自應認係由上訴人所存入，蓋被上訴人既已保留其他各期之
    存入憑證，倘如附表二所示之5筆款項確係由其存入，豈有
    不保留存入憑證之理？原審判決竟以上訴人與被上訴人前於
    93年9月間達成和解時，和解內容未包含此部分為由，認定
    如附表二所示之5筆款項，已由被上訴人代上訴人向第三人
    中信商銀清償，原審判決之認定顯然與證據法則不符。
(二)又如附表一編號2所示之交易時間為90年2月26日，交易金額
    為27,748元部分，因被上訴人於原審中提出之存入憑證上未
    特別註明「丙○○000000000」或「乙○○0000000000」等
    識別記載，而如附表一所示之其他12筆交易，被上訴人於原
    審中提出之存入憑證卻均註明有上開識別記載，自應認存入
    憑證未註明識別記載之27,748元款項係由上訴人在中信商銀
    中壢分行以現金存入系爭帳戶內，再將款項轉到中信商銀西
    台南分行，而由西台南分行製作存入憑證，至被上訴人為何
    有該筆款項之存入憑證，其並不清楚，可能是被上訴人之後
    在西台南分行匯款，西台南分行便將前幾期之存入憑證一併
    給被上訴人所致。
(三)另借款700,000元部分，被上訴人迄93年6月止應返還本金43
    0,000元及利息40,250元，但被上訴人僅返還本金420,000元
    ，尚欠10,000元本金及利息40,250元。原審判決竟以93年9
    月間和解書之附表上曾載被上訴人已匯款440,000元為由，
    認定被上訴人已向上訴人清償440,000元，但該附表不僅係
    由被上訴人自行填載，且其填載亦有錯誤，不能作為被上訴
    人已清償之證據。
(四)並聲明：原判決除確定部分外廢棄，被上訴人應再給付上訴
    人155,797元，及自95年11月2日起至清償日止，按年息百分
    之5計算之利息。
三、被上訴人抗辯意旨除與原判決記載相同者，茲引用之外，補
    稱：
(一)借款700,000元部分，於93年6月時被上訴人尚欠本金430,00
    0元未返還予上訴人，但迄95年7月時，被上訴人總計已匯款
    432,685元至上訴人所有之系爭帳戶內，是以本金430,0 00
    元部分業已提前清償完畢。又上訴人稱如附表二所示之5筆
    款項係由上訴人所存入，然上訴人卻無法提出證明，且多次
    擴張或減縮其應受判決事項之聲明，其請求反覆，應屬無據
    等語。
(二)並聲明：請求駁回上訴。
四、兩造不爭執事項：
(一)被上訴人於89年9月4日與上訴人簽訂買賣契約，向上訴人購
    買坐落臺南市○區○○路221地號土地暨其上同段8929、283
    5建號即門牌號碼臺南市○區○○路2段147巷37弄27號4樓建
    物（下稱系爭房地），雙方約定買賣價金為2,680,000元，
    被上訴人先給付80,000元定金，再於89年9月15日給付150,0
    00元，其餘買賣價額，則於上訴人將不動產移轉登記予被上
    訴人後，由被上訴人向銀行貸款2,450,000元，作為清償上
    訴人向第三人中信商銀之貸款，並塗銷第三人中信商銀上述
    不動產上設定之抵押權。
(二)被上訴人曾於91年3月13日向上訴人借款700,000元，約定應
    於92年12月31日清償完畢，利息按年息百分之7.685計算，
    每月13日付息，作為清償銀行借款之用。嗣因被上訴人屆期
    未能清償上開借款，兩造復於93年9月15日就上開借款成立
    和解，約定自93年6月至95年12月止，按原定每月本利攤還
    ，即每月償還本金10,000元，及約定之利息，並於96年1月
    清償尾款130,000元。
(三)上訴人向第三人中信商銀之上述貸款，係於91年3月13日清
    償完畢。
(四)被上訴人主張用以清償中信商銀借款本利而匯入上訴人帳戶
    內如附表一所示之款項共計13筆，除其中編號2號27,748元
    部分兩造有爭執外，其餘不爭執，即其中於90年2月5日匯入
    7,00 0元，其餘自90年4月起至91年2月，每月均匯入21,116
    元，共計23 9,276元。
(五)就700,000元借款部分，兩造於93年9月15日達成和解，和解
    內容其中被上訴人到93年6月止，就有關700,000元借款部分
    尚欠上訴人本金430,000元。
(六)上述不爭執之事實，並有上訴人提出之不動產買賣契約書、
    土地登記謄本、借據、和解書、中信商銀放款結清證明書及
    中信商銀96年7月12日中信銀集作字第96505708號函所附之
    系爭帳戶自89年10月1日至95年12月31日止之歷史交易查詢
    報表（下稱歷史查詢報表）可證。
五、上訴人起訴主張就抵押借款代墊部分，其自89年10月至91年
    2月間應向第三人中信商銀清償385,906元，並由被上訴人依
    系爭房地買賣契約按期匯款入系爭帳戶墊繳，然如附表二所
    示之5筆款項及如附表一編號2所示之款項均係由其自行以現
    金匯入系爭帳戶內，被上訴人僅匯款281,508元，尚欠104,3
    98元，並加計自91年2月至95年10月止，按銀行年利率0.086
    百分比計算之利息41,987元，此部分因被上訴人未依約繳款
    ，而由上訴人自行墊付；另就借款700,000元部分，被上訴
    人僅清償420,000元，尚欠本金10,000元及利息40, 250元未
    還等語。被上訴人則辯稱：如附表二所示之5筆款項及如附
    表一編號2所示之款項均係由伊匯入系爭帳戶內，另借款部
    分伊已匯款432,685元入系爭帳戶，本金430,000元部分業已
    清償完畢等語。是以，本件兩造爭執之事項即在於：就抵押
    借款代墊部分，如附表二所示之5筆款項及如附表一編號2所
    示之款項究係上訴人亦或係被上訴人匯入系爭帳戶內，又被
    上訴人總計匯款若干金額至系爭帳戶內？是否已足墊繳上訴
    人於上開期間內應向第三人中信商銀清償之385,906元？就
    借款700,000元部分，被上訴人究已清償本金及利息若干金
    額？是否已清償完畢？茲分述本院得心證之理由如下：
(一)抵押借款墊款部分，被上訴人是否已依約繳足？
  1.如附表二編號1至2所示之款項，被上訴人辯稱係其所存入乙
    節，業據其於本院審理中提出利息收入收據2紙（見本院卷
    第64頁）為證，而依該利息收入收據所示，其繳納的日期及
    金額核與上訴人於原審所提出中信商銀95年8月14日中信銀
    壢發字第95012930025號函及所附放款帳戶還款交易明細（
    見原審卷第11頁）所載相符，且收訖銀行為中信商銀西台南
    分行等情，亦有該收據收訖章可稽，系爭2筆款項既係由被
    上訴人所居住地之中信商銀西台南分行存入，被上訴人又執
    有該利息繳款收據，自足認如附表二編號1、2所示之款項確
    係由被上訴人匯入系爭帳戶乙情無訛。上訴人主張該2筆款
    項係由其自行在中壢分行存入，僅因被上訴人嗣後曾在中信
    商銀西台南分行繳款，而由該分行一併將該2筆繳款收據製
    發予被上訴人云云，既未能提出證據以實其說，所述核與一
    般銀行由何分行收款，即由該分行發給收據之常情亦不符，
    其主張實屬無稽。
  2.又依被上訴人於原審提出之如附表一編號1至13所示各筆款
    項之存入憑證13紙，其交易時間、金額，經核與系爭帳戶之
    歷史查詢報表所載相符，除其餘12筆上訴人無爭執之款項外
    ，堪認系爭帳戶於如附表一編號2所示之交易時間，確有一
    筆金額為27,748元之款項匯入，而被上訴人既能提出該筆款
    項之存入憑證，併與其他12筆之存入憑證共同持有，衡情應
    可認為該筆款項與其他12筆款項相同，確係由被上訴人匯入
    系爭帳戶內無訛，不因存入憑證上是否註有「丙○○ (即被
    上訴人)000000 000」或「乙○○（即被上訴人之訴訟代理
    人）00000 00000」之識別記載而有異，上訴人僅因其上未
    有如上述之識別記載，即空言否認為被上訴人所匯款，自不
    足採。
  3.再如附表二編號3至5所示之款項，被上訴人雖未能提出匯款
    收據，然經本院向中信商銀函查如附表二編號3至5款項之匯
    款紀錄，上開3筆款項亦確有交易紀錄等情，有中信商銀96
    年10月24日中信銀集作字第96508744號函及所附之存入憑證
    影本3紙（見本院卷第54、55頁）可證，其中附表二編號3、
    5之款項，其存入憑證上備註欄載有「乙○○」、「丙○○
    」之姓名，堪認應係被上訴人所存入，另一筆252元款項之
    存入憑證，雖無同上之記載，然如附表一及附表二編號1至3
    、5之款項既均係被上訴人所存入，顯見被上訴人並非未依
    約清償抵押借款之本息，被上訴人就其他較高金額既均能依
    約履行，殊無就此筆僅252元之利息不予履行之理，況上訴
    人就被上訴人未依約清償部分，於訴訟中不斷變異其說，甚
    就被上訴人所提出之如附表二編號1、2之收據仍為如上無稽
    之主張，若此筆款項被上訴人確未代繳，而由上訴人自行繳
    納，何以當時未即時向被上訴人追討？是故，該筆款項被上
    訴人抗辯已經繳納等情，並非無據。
  4.上訴人主張就抵押借款代墊部分，被上訴人應按期匯款入系
    爭帳戶總計385,906元，而如附表一及附表二所示之各筆款
    均係由被上訴人匯入乙節，已如前述，其各筆款項加總後之
    總數為386,618元，已逾上訴人主張被上訴人應匯款之385,9
    06元，上訴人主張被上訴人尚應付104,398元及利息41,98 7
    元云云，實屬無據。
(一)就700,000元借款部分，被上訴人是否已清償完畢？
  1.就借款700,000元部分，兩造就被上訴人至93年6月止尚欠上
    訴人本金430,000元未返還乙節，為兩造於93年9月15日和解
    時所確認之事實，有被上訴人於原審提出之和解書可憑（見
    原審卷第65、66頁），而和解後被上訴人又於如附表三編號
    4至6、8至12、14至22、25、26所示之時間，總計匯款420,0
    00元入系爭帳戶用以清償借款之情，除有被上訴人於原審提
    出之匯款證明可證外，上訴人於本院審理時亦不再爭執，堪
    信為真實。
  2.而如附表三編號2所示清償之款項12,685元部分，據被上訴
    人於原審所提之匯款證明（見原審卷第58頁）以觀，被上訴
    人確曾於93年7月23日匯款12,685元至系爭帳戶內，復參酌
    上開原審所調取系爭帳戶之歷史查詢報表，亦確實載有上開
    匯款之紀錄（見原審卷第102頁），足認被上訴人辯稱如附
    表三所示已匯款總計432,685元入系爭帳戶乙節，應與事實
    相符。
  3.再依兩造於93年9月15日之和解條件 (見原審卷第65頁)，係
    要求被上訴人「照原本每月本利攤還至95年底」，即每月清
    償本金10,000元，利息按年息百分之7.7685(月息百分之0.6
    4)計算，則被上訴人每筆匯款應先抵償利息，餘額再沖本金
    （民法第323條規定參照），並依此方式計算後，被上訴人
    至95年7月最後一次匯款30,000元止，應尚欠如附表三編號
    23所示之本金38,541元，又被上訴人自95年8月起至同年12
    月止未再匯款，以兩造和解條件約定以月息百分之0.64之利
    率計算，利息每月應付247元，6個月共計1,482元，是以，
    被上訴人至95年底應再返還之本利總計應為40,023元。
六、綜上所述，上訴人向第三人中信商銀之抵押借款業於91年3月
    13日清償完畢，而期間之貸款本息，被上訴人均已依約匯入
    上訴人帳戶內繳納完畢，並無由上訴人代墊之情事，故上訴
    人主張上述貸款係由其代墊清償118,882元，並依債務不履行
    法律關係請求被上訴人應給付118,882元，及自91年2月至95
    年10月止，按年息百分之8.6計算之利息即47,711元，共計
    166,593元，即無理由。另就700,000借款部分，被上訴人已
    為部分清償，僅餘40,023元之本利未清償，故上訴人依消費
    借貸法律關係，請求被上訴人給付40,023元，及自清償期95
    年底屆至之翌日即自96年1月1日起至清償日止，按年息百分
    之5計算之法定遲延利息，為有理由，應予准許，逾此部分
    之請求，即屬無據，應予駁回。又上訴人勝訴部分，為適用
    簡易訴訟程序所為被上訴人敗訴之判決，應依民事訴訟法第
    389條第1項第3款規定職權宣告假執行，而被上訴人請求准
    供擔保免為假執行之宣告，經核無不合，爰准許之，至上訴
    人敗訴部分，其假執行之聲請失所附麗，應併予駁回。原審
    就抵押借款代墊部分為上訴人此部分敗訴之判決，並無不合
    ，另就借款700,000元部分，判命被上訴人應給付上訴人40,
    748元及自95年11月2日起至清償日止，按年息百分之5計算
    之利息並依職權為假執行宣告 (被上訴人就此部分未提起上
    訴已告確定)，復駁回上訴人關於敗訴部分假執行之聲請，
    就上開准許部分已逾本院認被上訴人應給付予上訴人之範圍
    ，故上訴人請求被上訴人就借款部分，應再給付50,250元，
    即嫌無據，上訴意旨仍執前詞，指摘原審判決不當求予廢棄
    改判，為無理由，應駁回其上訴。
七、另法院為終局判決時，原則上應依職權為訴訟費用之裁判，
    民事訴訟法第87條第1項定有明文，參酌同法第91條第1項規
    定法院未於訴訟費用之裁判確定其費用額者，例外第一審受
    訴法院於該裁判有執行力後，始依聲請以裁定確定之之立法
    意旨，本院自得於本件判決時，一併確定兩造應負擔之訴訟
    費用額。查本件上訴人原就原審判決敗訴部分233,908元提
    起上訴，其應徵之第二審裁判費用為3,810元，嗣於本院審
    理時，雖減縮上訴金額為155,797元，然減縮部分之裁判費
    用，亦應由上訴人負擔，此外，本件並無其他訴訟費用之支
    出，故本件之第二審訴訟費用額確定為3,810元，應由敗訴
    之上訴人負擔。
八、又本件判決結果已臻明確，兩造其餘之攻擊、防禦並舉證方
    法，經本院審酌後，認對判決結果並無影響，爰不再詳為論
    述，併此敘明。
九、據上論結，本件上訴為無理由，依民事訴訟法第436條之1第
    3項、第449條第1項、第78條、第87條第1項，判決如主文。
中　　華　　民　　國　　96　　年　　12　　月　　26　　日
                  民事第一庭    審判長法　官　翁金緞
                                      法　官　田幸艷
                                      法　官　高榮宏
以上正本證明與原本無異。
本判決不得上訴。
中　　華　　民　　國　　96　　年　　12　　月　　26　　日
                                      書記官　陳淑芬
附表一（幣別：新臺幣；單位：元）
┌──┬─────────┬─────────┐
│ 編 │  存  入  憑  證  │ 歷史交易查詢報表 │
│    ├────┬────┼────┬────┤
│ 號 │交易時間│交易金額│交易時間│交易金額│
├──┼────┼────┼────┼────┤
│ 1  │90/2/5  │7,000   │90/2/5  │7,000   │
├──┼────┼────┼────┼────┤
│ 2  │90/2/26 │27,748  │90/2/26 │27,748  │
├──┼────┼────┼────┼────┤
│ 3  │90/4/25 │21,116  │90/4/25 │21,116  │
├──┼────┼────┼────┼────┤
│ 4  │90/5/28 │21,116  │90/5/28 │21,116  │
├──┼────┼────┼────┼────┤
│ 5  │90/6/26 │21,116  │90/6/26 │21,116  │
├──┼────┼────┼────┼────┤
│ 6  │90/7/25 │21,116  │90/7/25 │21,116  │
├──┼────┼────┼────┼────┤
│ 7  │90/8/24 │21,116  │90/8/24 │21,116  │
├──┼────┼────┼────┼────┤
│ 8  │90/9/24 │21,116  │90/9/24 │21,116  │
├──┼────┼────┼────┼────┤
│ 9  │90/10/24│21,116  │90/10/24│21,116  │
├──┼────┼────┼────┼────┤
│ 10 │90/11/26│21,116  │90/11/26│21,116  │
├──┼────┼────┼────┼────┤
│ 11 │90/12/24│21,116  │90/12/24│21,116  │
├──┼────┼────┼────┼────┤
│ 12 │91/1/24 │21,116  │91/1/24 │21,116  │
├──┼────┼────┼────┼────┤
│ 13 │91/2/25 │21,116  │91/2/25 │21,116  │
├──┴────┼────┼────┼────┤
│   總    計   │267,024 │總    計│267,024 │
└───────┴────┴────┴────┘
附表二（幣別：新臺幣；單位：元）
┌──┬─────────┬─────────┐
│ 編 │有  爭  執  款  項│匯款單及歷史交易查│
│    │                  │詢報表            │
│    ├────┬────┼────┬────┤
│ 號 │時    間│金    額│交易時間│交易金額│
├──┼────┼────┼────┼────┤
│ 1  │89/10/27│22,042  │89/10/27│22,042  │
│    │        │        │        │        │
├──┼────┼────┼────┼────┤
│ 2  │89/12/21│22,184  │89/12/21│22,184  │
│    │        │        │        │        │
├──┼────┼────┼────┼────┤
│ 3  │90/2/1  │54,000  │90/2/1  │54,000  │
│    │        │        │        │        │
├──┼────┼────┼────┼────┤
│ 4  │90/2/26 │252     │90/2/26 │252     │
│    │        │        │        │        │
├──┼────┼────┼────┼────┤
│ 5  │90/3/26 │21,116  │90/3/26 │21,116  │
│    │        │        │        │        │
├──┴────┼────┼────┼────┤
│   總    計   │119,594 │總    計│119,594 │
└───────┴────┴────┴────┘
附表三(幣別：新臺幣；單位：元；四捨五入後取整數)
┌──┬───┬────┬───┬─────┐
│編號│年 /月│本   金 │利  息│清償之款項│
├──┼───┼────┼───┼─────┤
│ 1  │93/6  │430,000 │2,752 │0         │
├──┼───┼────┼───┼─────┤
│ 2  │93/7  │420,067 │2,688 │12,685    │
├──┼───┼────┼───┼─────┤
│ 3  │93/8  │420,067 │2,688 │0         │
├──┼───┼────┼───┼─────┤
│ 4  │93/9  │405,443 │2,595 │20,000    │
├──┼───┼────┼───┼─────┤
│ 5  │93/10 │388,038 │2,483 │20,000    │
├──┼───┼────┼───┼─────┤
│ 6  │93/11 │370,521 │2,371 │20,000    │
├──┼───┼────┼───┼─────┤
│ 7  │93/12 │370,521 │2,371 │0         │
├──┼───┼────┼───┼─────┤
│ 8  │94/1  │355,263 │2,274 │20,000    │
├──┼───┼────┼───┼─────┤
│ 9  │94/2  │337,537 │2,160 │20,000    │
├──┼───┼────┼───┼─────┤
│ 10 │94/3  │319,697 │2,046 │20,000    │
├──┼───┼────┼───┼─────┤
│ 11 │94/4  │30,1743 │1,931 │20,000    │
├──┼───┼────┼───┼─────┤
│ 12 │94/5  │283,674 │1,816 │20,000    │
├──┼───┼────┼───┼─────┤
│ 13 │94/6  │283,674 │1,816 │0         │
├──┼───┼────┼───┼─────┤
│ 14 │94/7  │267,306 │1,711 │20,000    │
├──┼───┼────┼───┼─────┤
│ 15 │94/8  │249,017 │1,594 │20,000    │
├──┼───┼────┼───┼─────┤
│ 16 │94/9  │210,611 │1,348 │40,000    │
├──┼───┼────┼───┼─────┤
│ 17 │94/10 │191,959 │1,229 │20,000    │
├──┼───┼────┼───┼─────┤
│ 18 │94/11 │173,188 │1,108 │20,000    │
├──┼───┼────┼───┼─────┤
│ 19 │94/12 │144,296 │923   │30,000    │
├──┼───┼────┼───┼─────┤
│ 20 │95/1  │125,219 │801   │20,000    │
├──┼───┼────┼───┼─────┤
│ 21 │95/2  │96,020  │615   │30,000    │
├──┼───┼────┼───┼─────┤
│ 22 │95/3  │76,635  │490   │20,000    │
├──┼───┼────┼───┼─────┤
│ 23 │95/4  │76,635  │490   │0         │
├──┼───┼────┼───┼─────┤
│ 24 │95/5  │76,635  │490   │0         │
├──┼───┼────┼───┼─────┤
│ 25 │95/6  │68,105  │436   │10,000    │
├──┼───┼────┼───┼─────┤
│ 26 │95/7  │38,541  │247   │30,000    │
├──┼───┼────┼───┼─────┤
│ 27 │95/8  │38,541  │247   │0         │
├──┼───┼────┼───┼─────┤
│ 28 │95/9  │38,541  │247   │0         │
├──┼───┼────┼───┼─────┤
│ 29 │95/10 │38,541  │247   │0         │
├──┼───┼────┼───┼─────┤
│ 30 │95/11 │38,541  │247   │0         │
├──┼───┼────┼───┼─────┤
│ 31 │95/12 │38,541  │247   │0         │
├──┴───┼────┼───┼─────┤
│     總     │本金尚有│利息尚│實際支付  │
│            │38,541未│有1482│432,685   │
│     計     │返還    │未付  │          │
└──────┴────┴───┴─────┘
